臺灣高雄地方法院民事判決　　　　　　　 96年度訴字第999號
原　　　告　甲○○
訴訟代理人　沈榮生律師
被　　　告　乙○○
　　　　　　丙○○
　　　　　　丁○○
共　　　同
訴訟代理人　蕭永宏律師
當事人間損害賠償事件，經本院刑事庭裁定移送民事庭審理（95
年度簡上附民字第75號），本院於民國96年4 月26日言詞辯論終
結，判決如下：
    主  文
被告乙○○、丙○○應各給付原告新台幣伍萬元，被告丁○○應
給付原告新台幣陸萬元。
原告其餘之訴駁回。
訴訟費用由被告負擔百分之三，餘由原告負擔。
本判決第一項得假執行。但被告乙○○、丙○○、丁○○如各以
新台幣伍萬元、伍萬元、陸萬元為原告預供擔保，得免為假執行
。
原告其餘假執行之聲請駁回。
    事實及理由
一、原告主張：被告丙○○、乙○○、丁○○於民國94年6 月22
    日上午11時30分許，在高雄縣美濃鎮公所鎮長辦公室，見原
    告因土地開發問題與徐彩盛理論，竟於勸阻不成時，以「和
    尚斂財」等言語辱罵原告，侮辱原告之名譽，被告丁○○更
    出手毆打原告，致原告嘴唇受傷。原告因被告上開侵權行為
    ，精神上受有莫大之痛苦，自得請求被告各賠償新台幣（下
    同）200 萬元之精神慰撫金。爰依民法第184 條第1 項、第
    195 條第1 項之規定，聲明請求命被告各給付原告200 萬元
    ，並陳明願供擔保請准宣告假執行等語。
二、被告則以：被告雖有於上開時地為「和尚斂財」之言論，然
    此係因原告先在該處大聲口角，繼而稱「代表沒有很大」，
    且動手打人，被告乃與原告對罵，並無侮辱原告之意思，對
    原告而言，其損害亦屬輕微，應可參酌與有過失之法理，免
    除被告之賠償責任等語，資為抗辯。其答辯聲明：原告之訴
    及假執行之聲請均駁回，如受不利之判決願擔擔保請准宣告
    免為假執行。
三、兩造不爭執之事項：原告於94年6 月22日11時30分許，在高
    雄縣美濃鎮鎮長辦公室，因土地開發問題與徐彩盛發生口角
    爭執，被告3 人均為美濃鎮鎮民代表，恰巧正在該處休息，
    乃上前勸阻，詎原告並未接受，反稱「代表沒有很大」等語
    ，而與被告丁○○、乙○○發生更激烈之口角。被告3 人因
    而各自出言「和尚斂財」等語，損害原告之名譽，原告遂脫
    下袈裟單手按住被告丁○○之脖子，被告丁○○乃出手毆打
    原告嘴唇成傷，雙方並發生拉扯，被告乙○○上前勸架，卻
    遭原告毆打成傷。被告乙○○、丙○○因上開公然侮辱原告
    之行為，經本院以95年度簡上字第875 號刑事判決，分別判
    處罰金新台幣6,000 元確定，被告丁○○亦因上開公然侮辱
    及毆打原告之行為，經本院各判處罰金新台幣6,000 元、拘
    役20日確定。
四、按因故意或過失，不法侵害他人之權利者，負損害賠償責任
    ；不法侵害他人之名譽者，被害人雖非財產上之損害，亦得
    請求賠償相當之金額，民法第184 條第1 項前段、第195 條
    第1 項前段分別有明文。原告主張被告3 人於上開時地，各
    自以「和尚斂財」等語，損害其名譽，被告丁○○更毆打其
    嘴唇成傷等事實，為被告所不爭執，堪認屬實，已如前述；
    又本件之起因乃原告因土地開發問題與徐彩盛理論，被告於
    勸阻不成且遭原告反唇稱「代表沒有很大」等語後，即出言
    「和尚斂財」等語，且被告未提出任何證據證明原告確有斂
    財之事實，則原告依上開規定請求被告賠償其精神上之損害
    ，即屬有據。至被告抗辯：係因原告稱「代表沒有很大」，
    其3 人才為「和尚斂財」等語，且原告先出手按住被告丁○○之脖子，被告丁○○始出手毆打原告，應參酌與有過失之
    法理，免除被告之賠償責任云云。惟按民法第217 條第1 項
    所謂被害人與有過失，必須被害人之行為與加害人之行為，
    為損害之共同原因，而被害人之過失行為並為有助成損害發
    生或擴大之行為者，始屬相當，若雙方互為侵權行為，與雙
    方行為為損害之共同原因有別，無民法第217 條過失相抵原
    則之適用，最高法院68年台上字第967 號判例明揭斯旨。查
    ，被告抗辯原告有先稱「代表沒有很大」及出手按住被告丁○○脖子等情，為原告所不否認，固堪信為真實，惟原告上
    開行為並非造成其損害之原因，縱有另構成侵權行為，亦無
    過失相抵可言，是被告抗辯應依與有過失之法理免除被告責
    任云云，洵不足採。經查：原告為法師，為被告所不爭執，
    遭被告3 人以「和尚斂財」等言語辱罵、遭被告丁○○毆打
    嘴唇成傷，精神上確實受有痛苦，本院審酌原告係高職畢業
    ，目前為法師，且為美濃佛教蓮社負責人，94年度有營利所
    得27,819元及投資款150 萬元，被告乙○○係國中肆業，目
    前擔任高雄縣美濃鎮鎮民代表，94年度有薪資所得731,778
    元，名下有土地1 筆，財產總額1,509,200 元，被告丙○○
    係高職畢業，目前擔任高雄縣美濃鎮鎮民代表，94年度有薪
    資所得731,778 元，名下有房屋、土地各1 筆，財產總額1,
    227,740 元，被告丁○○係高職畢業，目前無業，94年度有
    薪資所得731,778 元，名下有土地1 筆，財產總額4,338,51
    0 元等情，分別據兩造陳明在卷，為兩造所不爭執，並有被
    告乙○○之肆業證明書、被告丙○○及丁○○畢業證明書、
    兩造之財產所得調件明細表在卷可稽，及本件係因原告先稱
    「代表沒有很大」等語，引發被告為「和尚斂財」等言語，
    被告丁○○亦係因遭原告按住脖子，乃出手毆打原告，原告
    因而嘴唇受傷，傷勢尚輕等一切情狀，認原告得請求被告乙○○、丙○○賠償之精神慰撫金以5 萬元為相當，請求被告
    丁○○賠償之精神慰撫金以6 萬元為相當，故原告在此金額
    範圍內之請求，即有理由，應予准許，逾此數額之請求，為
    無理由，應予駁回。
五、本判決所命給付之金額未逾50萬元，爰依民事訴訟法第389
    條第1 項第5 款之規定，依職權宣告假執行，至原告敗訴部
    分，其假執行之聲請已失所依附，應予駁回。另被告均陳明
    願供擔保聲請宣告免為假執行，核無不合，爰酌定相當擔保
    金額准許之。
六、結論：原告之訴為一部有理由，一部無理由，依民事訴訟法
    第79條、第85條第1 項、第389 條第1 項第5 款、第392 條
    第2 項，判決如主文。
中　　華　　民　　國　　96　　年　　4 　　月　　30　　日
                  民事第二庭法　官　黃悅璇
正本係照原本作成。
如不服本判決，應於送達後20日內，向本院提出上訴狀並表明上
訴理由，如於本判決送達前提起上訴者，應於判決送達後10日內
補提上訴理由書（須附繕本）。
中　　華　　民　　國　　96　　年　　4 　　月　　30　　日
                            書記官　吳慕瑩
